臺灣高等法院刑事判決
110年度交上易字第163號
上  訴  人  
即  被  告  徐圍錢


上列上訴人因公共危險案件，不服臺灣新北地方法院110年度審
交易字第131號，中華民國110年3月30日第一審判決（起訴案號
：臺灣新北地方檢察署110年度偵字第3387號），提起上訴，本
院判決如下：
    主  文
上訴駁回。
    事  實
徐圍錢明知吐氣所含酒精濃度達每公升0.25毫克以上者，不得駕
駛動力交通工具，其於民國109 年12月13日中午12時許起至同日
下午2 時許止，在新北市新莊區海霸王餐廳內飲用威士忌後，於
酒力尚未消退且飲酒後吐氣所含酒精濃度超過每公升0.25毫克，
已達於不能安全駕駛動力交通工具之情況下，猶於同日下午5 時
許，自該處駕駛車牌號碼0000-00 號自用小客車欲返回其位於桃
園市○○區○○路000 巷0 弄00○號住處，嗣於行經新北市新莊區中
正路與中正路929 巷之交叉路口前，不慎追撞同行向前方、在該
路口停等號誌由李彩瑾所駕駛之車牌號碼000-0000號自用小客車
（李彩瑾幸未受傷，僅有車損）。嗣因警據報前往現場處理，於
同日下午5 時32分許，對徐圍錢施以呼氣酒精濃度測試，測得其
吐氣所含酒精濃度達每公升0.96毫克，而查悉上情。
    理  由
一、訊據上訴人即被告徐圍錢就前述犯罪事實，迭於警詢、偵訊
    原審準備程序、審理暨本院審理時坦承不諱（偵字卷第7 頁
    反面至9 、37頁，原審卷第38、42至44頁，本院卷第42頁）
    ，核與證人即被害人李彩瑾於警詢時之指訴情節吻合（偵字
    卷第10、11頁），復有道路交通事故當事人酒精測定紀錄表
    、財團法人台灣電子檢驗中心呼氣酒精測試器檢定合格證書
    、新北市○○○○○○○○○道路○○○○○○○○○○○○○路○○○○○○○號查詢汽
    車駕駛人資料表、車牌號碼0000-00 號之車輛詳細資料報表
    、新北市政府警察局新莊分局之道路交通事故現場圖、事故
    現場暨車損照片（偵字卷第14至16、18、19、23、25至28頁
    ）在卷可按，足徵被告前述任意性自白核與事實相符，洵堪
    採信。從而，被告本件犯行事證明確，堪以認定，應依法論
    科。
二、論罪：
　㈠核被告所為，係犯刑法第185 條之3 第1 項第1 款不能安全
    駕駛動力交通工具罪。
　㈡按刑法第47條第1 項規定：受徒刑之執行完畢，或一部之執
    行而赦免後，5 年以內故意再犯有期徒刑以上之罪者，為累
    犯，加重本刑至2分之1。主要著眼於犯罪行為人前既已受自
    由刑之執行，自當知所悔改，如執行完畢未久，又再故意犯
    罪，足見其對於刑罰反應力薄弱，故必須再延長其矯正期間
    ，藉此協助其重返社會，同時亦兼顧防衛的效果。惟對於刑
    法第47條第1 項規定，若不分情節，基於累犯者有其特別惡
    性及對刑罰反應力薄弱等立法理由，一律加重最低本刑，於
    不符合刑法第59條所定要件之情形下，致生行為人所受之刑
    罰超過其所應負擔罪責之個案，其人身自由因此遭受過苛之
    侵害部分，對人民受憲法第8 條保障之人身自由所為限制，
    不符憲法罪刑相當原則，牴觸憲法第23條比例原則，業經司
    法院釋字第775 號解釋在案。為避免發生上述罪刑不相當之
    情形，法院就該個案應依本解釋意旨，裁量是否加重最低本
    刑。至如何能避免發生「罪刑不相當」之情形，自應審酌犯
    罪行為人之前、後案之犯罪類型、行為態樣是否相同或類似
    ；前案執行完畢與後案發生之時間相距長短；前案是故意或
    過失所犯；前案執行是入監執行完畢，抑或易科罰金或易服
    社會勞動而視為執行完畢；前、後案對於他人生命、身體、
    財產等法益侵害情形如何等具體個案各種因素，再兼衡後案
    犯罪之動機、目的、計畫、犯罪行為人之年齡、性格、生長
    環境、學識、經歷、反省態度等情綜合判斷，以觀其有無特
    別惡性或對刑罰反應力薄弱而決定是否依累犯規定加重最低
    本刑（最高法院108年度台非字第176號判決參照）。經查：
    被告前於108 年間因酒後駕車之公共危險案件，經臺灣桃園
    地方法院以108 年度壢交簡字第1624號判決判處有期徒刑6 
    月，併科罰金新臺幣（下同）2 萬元確定，嗣於108 年9 月
    23日易科罰金執行完畢乙節，有本院被告前案紀錄表在卷可
    按（本院卷第19、20頁），是其於有期徒刑執行完畢後，5 
    年以內故意再犯本案有期徒刑以上之罪，為累犯。衡酌被告
    所犯本案與上開前案之犯罪類型及罪質完全相同，且經執行
    完畢後，理應產生警惕作用，並自我約束控管，惟被告於執
    行完畢5 年內之初期，旋即再犯相同罪名之本案犯行，足徵
    其刑罰反應力薄弱，具有特別之惡性，認被告前揭犯行依刑
    法第47條第1 項之規定予以加重其刑，並未悖於罪刑相當原
    則及比例原則，爰應依刑法第47條第1 項規定加重其刑。
三、上訴駁回部分：
  ㈠原審認被告罪證明確，適用刑法第185 條之3 第1 項第1 款
    、第47條第1 項，刑法施行法第1條之1 第1 項規定，審酌
    被告除前開構成累犯部分不予重複評價外，前於98年至105 
    年間，因酒駕案件，經臺灣桃園地方檢察署檢察官以98年度
    速偵字第5273號緩起訴處分確定，再因酒醉駕車公共危險案
    件，經法院各判處有期徒刑2 月至4 月併科罰金6 萬元不等
    ，且於前案執行完畢後，復於109 年連續犯下2 次酒駕犯行
    （其中1 次酒駕犯行尚在法院審理中），是本次已為第7 次
    犯不能安全駕駛動力交通工具罪，被告一再酒駕，根本無視
    其他用路人的生命身體安全，且本次呼氣酒精濃度高達每公
    升0.96毫克，也有肇生交通事故，被害人李彩瑾雖未受傷，
    但所駕車輛仍有部分毀壞，已生有損害，行為實不容輕縱。
    惟念及被告犯後坦承犯行，態度尚可；兼衡被告自述其為國
    中畢業之智識程度、製作汽車排氣管為業、毋須扶養他人等
    一切情狀，量處有期徒刑8月，核其認事用法俱無違誤，量
    刑尚屬允當。
　㈡被告上訴主張原審量刑過重云云，惟量刑輕重，屬為裁判之
    法院得依職權自由裁量之事項，苟已以行為人之責任為基礎
    ，並斟酌刑法第57條各款所列情狀，在法定刑度內，酌量科
    刑，無偏執一端，致明顯失出失入情形，自不得任意指為違
    法。原審已就量刑刑度詳為審酌並敘明理由如上，其量定之
    刑罰，客觀上並未逾越法定刑度或濫用其裁量權限，核屬法
    院量刑職權之適法行使，難認有何不當。是被告上訴主張原
    審量刑過重，核無理由，應予駁回。　　
據上論斷，應依刑事訴訟法第368條，判決如主文。
本案經檢察官何嘉仁到庭執行職務。
中　　華　　民　　國　　110 　年　　8 　　月　　11　　日
                  刑事第二十五庭審判長法　官  邱滋杉
                                      法　官  黃翰義
                                      法　官  陳彥年
以上正本證明與原本無異。
不得上訴。
                                      書記官  彭秀玉
中　　華　　民　　國　　110 　年　　8 　　月　　11　　日